【裁判字號】    90,易,1795
【裁判日期】    900808
【裁判案由】    業務侵占
【裁判全文】
臺灣臺中地方法院刑事判決                          九十年度易字第一七九五號
    公  訴  人  臺灣臺中地方法院檢察署檢察官
    被      告  乙○○
右列被告因侵占案件，經檢察官提起公訴（九十年度偵字第七０一三號），本院判決
如左：
    主  文
乙○○連續意圖為自己不法之所有，而侵占自己持有他人之物，處有期徒刑月，如
易科罰金，以佰元折算壹日。
    事  實
一、乙○○自民國八十六年七月間起，在鷹陽保全股份有限公司（下稱鷹陽公司）工
    作，並經鷹陽公司派駐至臺中市○村路○段二七二號龍邦美村大樓擔任管理員。
    鷹陽公司另派駐於龍邦美村大樓擔任總幹事之陳旗文，於八十九年六月至八月間
    ，自龍邦美村大樓管理委員會收取該大樓為支付八十九年六月份至八月份之水電
    工程款新臺幣（下同）二十二萬七千一百元予國霖機電管理服務股份有限公司（
    下稱國霖公司），由該大樓管理委員會所開立之遠東銀行臺中公益路分行取款條
    三紙後，原應由陳旗文按月提領交予國霖公司，惟因陳旗文身體不適，乃委由乙
    ○○提領後交予國霖公司水電維修工程課長甲○○。詎乙○○取得前開取款條後
    ，竟意圖為自己不法之所有，基於概括之侵占犯意，連續於八十九年六月上旬某
    日、七月上旬某日及八月上旬某日，持前開取款條至遠東銀行臺中公益路分行，
    陸續提領二十二萬七千一百元後，予以侵占入己，自行挪用以支付母親之醫藥費
    ，且於甲○○於八十九年九月初向其催討時，佯稱將於八十九年九月六日匯款至
    國霖公司於泛亞銀行南屯分行開設之帳戶，使甲○○在工程款簽收簿簽名表示已
    領取工程款。事後乙○○並未匯入工程款，甲○○始查知上情，並先行賠償國霖
    公司前開款項。
二、案經甲○○向臺灣臺中地方法院檢察署告發後，由該署檢察官偵查起訴。
    理  由
一、訊之被告乙○○對其於右揭時間受鷹揚公司派駐於龍邦美村大樓之總幹事陳旗文
    之託，將該大樓應給付國霖公司之水電維修工程款二十二萬七千一百元交付告發
    人甲○○，然其取得該筆款項後竟意圖為自己不法之所有而侵占入已之事實，坦
    承不諱，核與告發人甲○○指訴之情節相符，並有工程款簽收簿影本、被告簽立
    之無法如期匯款予國霖公司之簽認單及影本各一件在卷可憑，本件事證明確，被
    告犯行堪以認定。
二、按被告乙○○所為，係犯刑法第三百三十五條第一項普通侵占罪。公訴人認被告
    係犯同法第三百三十六條第二項業務侵占罪，然被告經鷹揚公司派駐於龍邦美村
    大樓擔任管理員期間，僅負責收取管理費，至該大樓應繳交予國霖公司之水電維
    修款，均係交予鷹揚公司另派駐於該大樓擔任總幹事之陳旗文，再由陳旗文轉交
    國霖公司，本件被告侵占之款項係陳旗文向龍邦美村大樓管理委員會收受取款條
    後，因身體不適，始委由被告領款後交付國霖公司職員即告發人甲○○等情，業
    據被告於本院審理時供述明確，核與告發人於偵查中所具告訴狀記載內容相符，
    是以被告並無收取龍邦美村大樓應交付國霖公司之水電維修款之業務，其將上述
    款項侵占入己，應僅構成普通侵占罪，爰就公訴人起訴之犯罪事實，變更其所引
    應適用之法條，附此敘明。被告前後多次侵占行為，時間緊接，犯罪構成要件相
    同，顯係出於概括犯意為之，為連續犯，應以一罪論，並依法加重其刑。爰審酌
    被告前未曾受有期徒刑以上刑之宣告（見卷附臺灣臺中地方法院檢察署刑案資料
    查註紀錄表及臺灣高等法院被告全國前案紀錄表）、素行尚稱良好、為支付母親
    醫藥費而萌本件之犯罪動機、犯罪之目的、手段、犯後坦承犯行、惟尚未賠償告
    發人先行代為向國霖公司清償其所侵占款項等一切情狀，量處如主文所示之刑。
    末查本件被告行為後，刑法第四十一條業於九十年一月十日修正公布，同年月十
    二日生效，修正後刑法第四十一條第一項前段規定「犯最重本刑為五年以下有期
    徒刑以下之刑之罪，而受六個月以下有期徒刑或拘役之宣告，因身體、教育、職
    業、家庭之關係或其他正當事由，執行顯有困難者，得以一元以上三元以下折算
    一日，易科罰金」，與修正前刑法第四十一條規定「犯最重本刑為三年以下有期
    徒刑以下之刑之罪，而受六個月以下有期徒刑或拘役之宣告，因身體、教育、職
    業、家庭之關係，執行顯有困難者，得以一元以上三元以下折算一日，易科罰金
    」不同。比較新舊法結果，以新法較有利於行為人，故依刑法第二條第一項前段
    規定，本件自應適用裁判時之法律即修正後刑法第四十一條第一項前段之規定，
    就對被告所量處上開之刑，諭知易科罰金之折算標準，併此敘明。
據上論斷，應依刑事訴訟法第二百九十九條第一項前段、第三百條，刑法第二條第一
項前段、第五十六條、第三百三十五條第一項、第四十一條第一項前段（修正後），
罰金罰鍰提高標準條例第一條前段、第二條，判決如主文。
中      華      民      國      九十      年      八      月    八      日
                                臺灣臺中地方法院刑事第一庭
                                    法  官  鍾  啟  煒
右正本證明與原本無異。
如不服本判決，應於送達後十日內向本院提出上訴狀（須附繕本），上訴於臺灣高等
法院臺中分院。
                                    書記官
中      華      民      國      九十      年      八      月    十      日
附錄本案論罪科刑法條全文：
刑法第三百三十五條第一項：
意圖為自己或第三人不法之所有，而侵占自己持有他人之物者，處五年以下有期徒刑
、拘役或科或併科一千元以下罰金。


司法院資訊處製作；財團法人民間司法改革基金會備份。
